【裁判字號】    97,上易,428
【裁判日期】    980107
【裁判案由】    侵權行為損害賠償
【裁判全文】
臺灣高等法院臺中分院民事判決         97年度上易字第428號
上  訴  人  乙○○○
            甲○○
被  上訴人  丙○○
            己○○○
            丁○○
兼共    同
訴訟代理人  戊○○○
上列當事人間侵權行為損害賠償事件，上訴人對於中華民國97年
9月30日臺灣彰化地方法院97年度訴字第125號第一審判決提起上
訴，本院於民國97年12月24日辯論終結，玆判決如下：
    主  文
上訴駁回。
第二審訴訟費用由上訴人乙○○○負擔五分之四，上訴人甲○○
負擔五分之一。
    事實及理由
一、上訴人主張：上訴人乙○○○、甲○○共有（應有部分各為
    五分之四、五分之一）坐落彰化縣大村鄉○○段第9地號土
    地（下稱系爭9號土地）與被上訴人戊○○○所有坐落彰化
    縣大村鄉○○段第11地號土地（下稱系爭11號土地）相毗鄰
    ，均為葡萄園，兩造葡萄園除水泥樁各自架設於各自土地上
    外，其上連結水泥樁而供葡萄藤生長之鋼索（俗稱WIRE索，
    ）則係跨越上開二筆土地，被上訴人戊○○○僱請被上訴人
    丙○○、己○○○、丁○○於民國（下同）95年3月19日（
    起訴時稱之前某日某時許，嗣改稱3月19日），在未先行告
    知上訴人，未經上訴人同意即在界址不明的情況下，將上開
    葡萄棚架之鋼索絲予以剪斷，致上訴人所有系爭9號土地上
    之葡萄棚架，因失其牽引支撐力而終至水泥樁倒塌，葡萄樹
    計219棵傾倒死亡或無法收成。上訴人於95年3月21日始知葡
    萄園倒成平地或半平地，旋即至被上訴人戊○○○住處，要
    求給予適當之賠償或回復原狀，未獲理賠，始於95年3月22
    日向彰化縣警察局員林分局大村分駐所提出刑事告訴。被上
    訴人戊○○○僱用其餘被上訴人故意剪斷鋼索造成上訴人之
    損害，依相鄰關係及當時之情況，被上訴人應注意、能注意
    此損害之避免，竟未注意，致造成上訴人上開損害，被上訴
    人有故意或過失甚明，且上訴人之損害與被上訴人行為間有
    相當因果關係，依侵權行為之法律關係，求為命：被上訴人
    應連帶給付上訴人乙○○○、甲○○依序為80萬元、20萬元
    ，及自起訴狀繕本送達翌日起算法定遲延利息之判決。
二、被上訴人則以：被上訴人戊○○○僱請被上訴人丙○○、己
    ○○○、丁○○剪斷葡萄棚架之鋼索絲，曾告知上訴人，而
    剪斷葡萄棚架之鋼索絲，僅剪斷戊○○○所有系爭11號土地
    範圍內部分，並未剪斷上訴人之葡萄棚架，且係剪後隔了一
    段時間，經過下雨後棚架才倒，其等並無侵害上訴人之權利
    等語，資為抗辯。
三、上訴人主張被上訴人戊○○○僱請被上訴人丙○○、己○○
    ○、丁○○於95年3月間，將系爭11號土地葡萄棚架之鋼索
    絲予以剪斷等語，為被上訴人所不爭執，堪信為真實。
四、上訴人主張被上訴人在未先行告知上訴人，未經上訴人同意
    ，將上開葡萄棚架之鋼索絲予以剪斷，致上訴人所有系爭9
    號土地上之葡萄棚架，因失其牽引支撐力而終至水泥樁倒塌
    ，葡萄樹計219棵傾倒死亡或無法收成等事實，則為被上訴
    人所否認，並以前詞置辯。經查：
  (一)上開二筆土地上之葡萄棚架原係由訴外人賴華搭設，後因賴
    華之子賴漢文於87年間將系爭11號土地（含地上葡萄與棚架
    ）出賣予被上訴人戊○○○之夫賴炳鈴，嗣於88年間被上訴
    人戊○○○繼承取得該筆土地，致形成水泥樁各自架設於上
    訴人及被上訴人戊○○○之土地上（依據界址予以劃分），
    而連結水泥樁供葡萄藤生長之鋼索亦跨越上開二筆土地，為
    兩造所不爭，且經賴漢文於偵查中證述屬實，有臺灣彰化地
    方法院檢察署（下稱彰化地檢署）95年度偵字第3825號不起
    訴處分書附卷可稽。
  (二)彰化縣員林地政事務所依上訴人乙○○○申請，於95年3月3
    日鑑界測量，有彰化縣員林地政事務所定期通知書在卷可稽
    。據被上訴人戊○○○辯稱其於95年3月3日鑑界後，曾多次
    告知上訴人，要剪斷葡萄棚架之鋼索絲等語，核與被上訴人
    己○○○、丙○○於彰化地檢署偵查中結證稱剪斷葡萄棚架
    之鋼索絲前，曾告知上訴人等語相符，有彰化地檢署95年度
    偵字第3825號不起訴處分書在卷可稽，被上訴人丁○○於原
    審亦陳述於剪斷葡萄棚架之鋼索絲前數日，曾告知上訴人乙
    ○○○關於被上訴人戊○○○要剪斷葡萄棚架之鋼索絲，是
    否一同改設葡萄棚架，上訴人乙○○○答稱不用改設等語，
    堪認被上訴人剪斷葡萄棚架之鋼索絲前，曾告知上訴人等情
    為真實。上訴人雖以95年3月19日當日前往烏山頭風景區遊
    覽，並未在現場，被上訴人不可能當日通知上訴人等語。惟
    被上訴人係於95年3月19日剪斷葡萄棚架之鋼索絲之前，即
    已告知上訴人，並非當日告知，自無審究上訴人當日有無在
    場之必要。
  (三)縱如上訴人主張被上訴人未事前告知，惟據被上訴人於95年
    3月19日剪斷葡萄棚架之鋼索絲，上訴人於同月21日上午經
    人告知前往查看，於同月22日報警等語。而上訴人於95年6
    月26日、7月18日於彰化地檢署偵查中供述，被上訴人僅剪
    斷被上訴人戊○○○所有系爭11號土地範圍內之葡萄棚架之
    鋼索絲，隔二週後，經下雨後棚架才倒塌等語，有台灣高等
    法院台中分院檢察署97年度上聲議字第977號處分書在卷可
    憑。上訴人於剪斷鋼索絲隔2日即已發現，上訴人發現時，
    葡萄樹顯無傾倒死亡之情形，而依事發後3日（即3月22日）
    之照片，上訴人之葡萄棚架僅輕微傾斜，並未倒塌，上訴人
    顯有充裕之時間，重新架設水泥椿，以維持其葡萄棚架之支
    撐力，防止損害之發生，竟不為之，以致二週後葡萄棚架因
    下雨而倒塌。是上訴人之葡萄樹傾倒死亡或無法收成之損害
    ，與被上訴人戊○○○僱請被上訴人丙○○、己○○○、丁
    ○○在系爭11號土地剪斷葡萄棚架之鋼索絲之行為間，並無
    因果關係。
  (四)由上所述，被上訴人剪斷葡萄棚架之鋼索絲前，曾告知上訴
    人，且上訴人之葡萄樹傾倒死亡或無法收成之損害，與被上
    訴人戊○○○僱請被上訴人丙○○、己○○○、丁○○在系
    爭11號土地剪斷葡萄棚架之鋼索絲之行為，並無因果關係，
    被上訴人自不負損害賠償責任。
五、綜上所述，被上訴人在剪斷葡萄棚架之鋼索絲前，曾告知上
    訴人，以防止或避免危害之發生，已盡其防止危害發生之義
    務；而上訴人之葡萄樹傾倒死亡或無法收成之損害，與被上
    訴人戊○○○僱請被上訴人丙○○、己○○○、丁○○在系
    爭11號土地剪斷葡萄棚架之鋼索絲之行為間，並無因果關係
    ，自難令被上訴人負損害賠償責任。從而，上訴人本於侵權
    行為之法律關係，請求被上訴人應連帶給付上訴人乙○○○
    、甲○○依序為80萬元、20萬元，及自起訴狀繕本送達翌日
    起算法定遲延利息，即無理由，應予駁回。其假執行之聲請
    ，亦失所附麗，應併予駁回。原審據此為上訴人敗訴之判決
    ，洵屬正當。上訴論旨，仍執陳詞，指摘原判決不當，求予
    廢棄，為無理由。本件事證已臻明確，兩造其餘攻擊防禦方
    法及舉證，核與本件判決結果不生影響，無庸逐一論列，併
    此敘明。
據上論結：本件上訴為無理由，依民事訴訟法第四百四十九條第
一項、第七十八條、第八十五條第一項但書，判決如主文。
中    華    民    國    98    年    1     月    7     日
                  民事第一庭    審判長法  官  吳火川
                                      法  官  陳繼先
                                      法  官  饒鴻鵬
以上正本係照原本作成。
不得上訴。
                                      書記官  林明冬
中    華    民    國    98    年    1     月    7     日
                                                      Ｅ


司法院資訊處製作；財團法人民間司法改革基金會備份。
